【裁判字號】    99,家聲,482
【裁判日期】    991117
【裁判案由】    變更子女姓氏
【裁判全文】
臺灣板橋地方法院民事裁定            99年度家聲字第482號
聲  請  人  曾煥盈
法定代理人  任秋香
利害關係人  曾文昆
上列聲請人聲請變更子女姓氏事件，本院裁定如下：
    主    文
宣告曾煥盈之姓氏變更從母姓為任煥盈。
聲請程序費用由聲請人負擔。
    理    由
一、按「有下列各款情形之一，法院得依父母之一方或子女之請
    求，為子女之利益，宣告變更子女之姓氏為父姓或母姓：一
    、父母離婚者。二、父母之一方或雙方死亡者。三、父母之
    一方或雙方生死不明滿三年者。四、父母之一方顯有未盡保
    護或教養義務之情事者。」，民法第1059條第5 項定有明文
    。
二、本件聲請意旨經審理後略以：緣聲請人之父即關係人曾文昆
    與母任秋香於民國92年7 月14日離婚，並約定聲請人曾煥盈
    由母行使親權。惟任秋香與關係人曾文昆離婚後，七年來關
    係人從未盡父親之義務，對聲請人亦不聞不問、也不理不睬
    ，且不知去向，聲請人生活由母親任秋香照顧。而關係人又
    在外積欠巨額賭債，債主紛紛找上門，已危及聲請人生活安
    全，聲請人考量改姓後得避免債主追討關係人債務，且關係
    人未盡其父親義務，致其對從父姓亦很反感，為此，爰依法
    請求准予變更聲請人曾煥盈之姓氏為母姓之「任」姓等語。
三、經查，聲請人所主張之上開事實，業據提出戶籍謄本2 件為
    證，並據聲請人之法定代理人任秋香於本院審理時到庭陳稱
    ：「與關係人已離婚七年，這七年小孩都是由我扶養，關係
    人對小孩不聞不問，且已不知去向，關係人有負債，有卡債
    的人到家裡來吵鬧，並說如果不還債小孩會怎樣、這樣的恐
    嚇我們，所以我們搬離挑園…」、「是我父親說既然相對人
    不負責任，所以就從娘家這邊的姓。」、「因為改姓後債主
    就不會找小孩的麻煩。」等語（參見本院99年11月11日非訟
    事件筆錄）明確。查姓氏屬姓名權而為人格權之一部分，具
    有社會人格之可辨識性，除與身分安定及交易安全有關外，
    尚有家族制度之表徵，因此始賦予父母選擇權，惟因應情勢
    變更，為子女之利益，父母之一方或子女自得請求法院宣告
    變更子女之姓氏為父姓或母姓。職此，本院審酌上情，認聲
    請人之生父母業已離婚，聲請人父親未提供聲請人生活上協
    助及支付聲請人扶養費，且未曾探視子女，現又行方不明，
    並積欠債務致聲請人生活受擾，又聲請人均跟隨母親生活，
    可認變更現有姓氏而從母姓對聲請人較為有利，是聲請人本
    件請求，經核並無不合，依法應予准許，爰裁定如主文所示
    。
四、依非訟事件法第21條第2 項、民事訴訟法第78條裁定如主文
    。
中    華    民    國    99    年    11   月    17    日
                  家事法庭  法  官  林春長
以上正本係照原本作成
如對本裁定抗告須於裁定送達後10日內向本院提出抗告狀
中    華    民    國    99    年    11   月    18    日
                            書記官  王波君

司法院資訊處製作；財團法人民間司法改革基金會備份。
